【裁判字號】    99,交聲,2619
【裁判日期】    990913
【裁判案由】    交管條例聲異
【裁判全文】
臺灣板橋地方法院交通事件裁定        99年度交聲字第2619號
原處分機關  交通部公路總局臺北區監理所板橋監理站
異  議  人
即受處分人  楊睛媛
上列異議人即受處分人因違反道路交通管理處罰條例案件，對於
交通部公路總局臺北區監理所板橋監理所於民國九十九年八月十
七日以板監裁字第裁四一－ＣZ0000000號違反道路交通管理事件
裁決書所為之裁決處分（原舉發案號：臺北縣政府警察局九十九
年六月九日北縣警交字第ＣZ0000000號）不服，聲明異議，本院
裁定如下：
    主  文
原處分撤銷。
楊睛媛不罰。
    理  由
一、原處分意旨略以：異議人即受處分人楊睛媛所有之車號ＰＮ
    Ｌ─八０七號輕型機車，於民國九十九年五月二十五日下午
    四時二十一分許，在臺北縣板橋市○○路○段三九五號，因
    「於身心障礙專用停車位車格」之違規，為警逕行舉發，乃
    依道路交通管理處罰條例第五十六條第一項第十款規定，裁
    處罰鍰新臺幣（下同）一千二百元。異議人則以：伊係職業
    導遊，九十九年五月二十日起至同月二十七日，伊接待來自
    大陸地區天津旅遊團（觀光團號為0000000000號
    ），並於同年五月二十日開始離開板橋地區，而伊騎乘之車
    號ＰＮＬ─八０七號輕型機車，於該日起即停放在板橋市○
    ○路○段之正常機車停車格，直到同月二十六日晚間伊回到
    板橋市時，才驚覺上開機車已遭不明人士移動，並遭員警於
    同月二十五日下午四時二十一分舉發停放身心障礙專用停格
    之違規；本件伊如果確有違規停車，員警於同年五月二十日
    晚上或五月二十一日舉發違規，伊就百口莫辨，但伊於同年
    五月二十日將上開機車停放後，隨即離開板橋市前往松山機
    場接待旅客開始環島行程，伊直到同年五月二十六日才返回
    板橋市，實在不可能於同年五月二十五日將車輛違規停在障
    礙停車位等語，爰提出聲明異議，請求撤銷原裁決處分。
二、按法院受理交通事件，準用刑事訴訟法之規定，道路交通管
    理處罰條例第八十九條前段定有明文；復按最高法院七十六
    年臺上字第四九八六號判例意旨謂：認定犯罪事實所憑之證
    據，雖不以直接證據為限，間接證據亦包括在內，然而無論
    直接證據或間接證據，其為訴訟上之證明，須於通常一般之
    人均不致有所懷疑，而得確信其為真實之程度者，始得據為
    有罪之認定，倘其證明尚未達到此一程度，而有合理之懷疑
    存在而無從使事實審法院得有罪之確信時，即應由法院為諭
    知被告無罪之判決等語，即認定被告有罪，就該有罪事實不
    能有任何之合理懷疑存在，此為刑事訴訟法上法院認定事實
    之最重要原則之一，於法院審理行為人違反道路交通管理處
    罰條例案件時，亦當有其適用。是法院於審理行為人違反道
    路交通管理處罰條例案件，當踐行完畢調查證據之程序後，
    為事實之認定時，如就原處分機關所認定之行為人違規之事
    實仍有合理之訴訟上懷疑，而無法確信行為人確有該當於道
    路交通管理處罰條例各該處罰條文之構成要件事實時，此際
    即應作對受處分人有利之認定。
三、經查：本件原處分機關無非係以舉發機關所製發之舉發違反
    道路交通管理事件通知單及九十九年五月二十五日違規採證
    照片各一件為其處罰之依據。惟觀之上開採證照片，顯示上
    揭異議人所有之車號ＰＮＬ─八０七號輕型機車停放在殘障
    停車格右側，該機車停放位置緊鄰右邊一般機車停車格，而
    該一般機車停車格靠近上開殘障停車格右側處，於拍照當時
    已停有機車等情，堪以認定。又本件舉發現場所停放之機車
    甚為密集，且機車之車位難尋，並參以上開違規照片所示，
    異議人機車屬輕型機車，體積並非龐大，重量應非至鉅，非
    無可能遭其他尋找機車停車位之人將異議人機車車身由一般
    機車停車格搬移至左邊之殘障停車格，復徵之異議人向本院
    提出其於九十九年五月二十六日在上址停車現場拍攝照片，
    亦顯示異議人之機車於員警九十九年五月二十五日拍照舉發
    後，又遭人向左移動停放在殘障停車格內，且九十九年五月
    二十六日拍攝當時，異議人上開機車右側放有大型行李廂等
    情，是堪認異議人所辯其因擔任導遊而於同年五月二十日開
    始離開板橋地區，而伊騎乘之車號ＰＮＬ─八０七號輕型機
    車，於該日起即停放在板橋市○○路○段之正常機車停車格
    ，嗣遭他人移至殘障停車格等節，尚非全然不可信；況且本
    件舉發警員並未親眼目睹異議人本身將其機車停在一般機車
    停車格外之行為，則舉發警員依據異議人機車停在合法停車
    格以外殘障停車格之狀態，逕予拍照採證並舉發，依照上述
    說明，仍不足以直接認定異議人停車之初即有將其所有上揭
    機車違規停放之情事。
四、綜上所述，本件尚不能排除異議人之機車遭他人自合法停車
    位內搬動移至上開殘障停車格內之合理懷疑，自難單憑上開
    九十九年五月二十五日採證照片，即遽認異議人有上開違規
    停車之行為，異議人所辯上情，尚非無據。此外，復查無其
    他積極證據足資證明異議人有原處分機關所指之違規行為，
    自應為受處分人有利之認定。原處分未予詳查，遽予裁罰，
    容有未洽。本件異議為有理由，原處分應予撤銷，另諭知異
    議人不罰。
據上論斷，應依道路交通案件處理辦法第十九條，裁定如主文。
中    華    民    國    99    年    9     月    13    日
                  交通法庭  法  官  楊 志 雄
以上正本證明與原本無異
如不服本裁定應於送達後五日內向本院提出抗告狀
                            書記官  陳 春 銘
中    華    民    國    99    年    9     月    13    日

司法院資訊處製作；財團法人民間司法改革基金會備份。
